【裁判字號】    95,訴,1546
【裁判日期】    951219
【裁判案由】    搶奪等
【裁判全文】
臺灣臺中地方法院刑事判決              95年度訴字第1546號
公  訴  人  臺灣臺中地方法院檢察署檢察官
被      告  壬○○
                    （現在臺灣臺中監獄執行中）
                    國民
上列被告因搶奪等案件，經檢察官提起公訴（九十五年度偵字第
七九○、八○七二號）及移送併辦（九十五年度偵字第九二三五
號），本院判決如下：
    主    文
壬○○連續收受贓物，累犯，處有期徒刑柒月。又意圖為自己不
法之所有，而搶奪他人之動產，累犯，處有期徒刑玖月。應執行
有期徒刑壹年貳月。
    犯罪事實
一、壬○○前於民國八十九年間，因違反毒品危害防制條例案件
    ，經臺灣高等法院臺中分院分別判處有期徒刑八月及六月，
    並定應執行刑為有期徒刑一年確定在案；嗣於九十年間，又
    因違反毒品危害防制條例案件，經本院分別判處有期徒刑八
    月、六月，嗣經檢察官聲請定應執行刑為有期徒刑一年確定
    在案，前開二部分，因不合於定應執行刑之要件，而接續執
    行，入監執行後，於九十二年四月九日縮短刑期假釋出監，
    惟因違反保護管束期間應遵守事項，且情節重大，假釋因而
    撤銷，並入監執行殘刑，甫於九十三年九月十六日縮短刑期
    執行完畢。
二、詎壬○○仍不知悔改，竟基於收受贓物之概括犯意，為下列
    行為：
  (一)壬○○明知於九十四年十月十二日中午某時，在不詳地點，
    向不詳人士，借得之車牌號碼ＫＶＤ─２９８號機車，係屬
    來路不明之贓物（該機車係丙○○所有，於同日凌晨零時許
    ，在臺中市○區○○路二五○之二號前失竊），竟向其借用
    ，而予以收受，作為代步工具後，於同日下午三時三十八分
    前某時，返還上開機車予該不詳人士。嗣於同日下午三時三
    十八分許，某二名不明人士共同騎乘上開機車，在臺中縣太
    平市○○路一五六號前，下手搶奪庚○○之皮包，庚○○乃
    報案處理，警方隨即於同日晚上八時許，在臺中縣太平市溪
    州橋上發現上開機車，並於其右後照鏡鏡面上方，採得指紋
    ，經送內政部警政署刑事警察局鑑定結果，發現與該局檔存
    壬○○指紋卡右拇指指紋相符，因而查悉上情。
  (二)壬○○明知SONY ERICSSON廠牌，型號「j200i」，序號00
    0000000000000號之行動電話一支（係癸○○所有，於九十
    四年十一月十四日晚上六時四十分許，在臺中縣太平市○○
    路與永平路口，遭一名騎乘機車之歹徒所搶奪）、NOKIA
    廠牌，型號「6610i」，序號000000000000000號、同廠牌，
    型號「8250」，序號000000000000000行動電話各一支（均
    係子○○所有，於九十四年十一月十六日晚上六時許，在臺
    中縣大里市○○路與東榮路（併案意旨書誤載為「卓榮路」
    ）口，遭騎乘機車歹徒一人搶奪）、SHARP廠牌，序號000
    000000000000號行動電話各一支（係辛○○所有，於九十四
    年十一月十七日晚上九時許，在臺中市○區○○路一四七巷
    二號附近，遭騎機車之歹徒一人搶奪）、OKWAP廠牌，型
    號「163」，序號000000000000000號行動電話一支（係丑○○所有，於九十四年十一月二十九日晚上十一時五十分許，
    在臺中市○○○街與華美街口，遭一名騎乘機車之歹徒搶奪
    ），均屬來源不明之贓物，竟分別於九十四年十一月十四
    日晚上六時四十分後至同年月十五日間某時、九十四年十
    一月十六日晚上六時後某時、九十四年十一月十七日晚上
    九時後，至同年月十八日間、九十四年十一月二十九日晚
    上十一時五十分後至同年十二月二日間，自不詳人士處收受
    上開行動電話後，欲將之變賣換現，惟因其國民身分證因租
    屋而留置於房東處，乃與知悉上開行動電話為贓物之乙○○
    （所犯連續收受贓物罪，由本院另案審理中），分別於九
    十四年十一月十五日、同年月十六日、同年月十八日、
    同年十二月二日，一同至臺中市○區○○路三段二七九號
    「仲冠手機快速維修中心」，由乙○○出面將上開行動電話
    ，出售予不知情之該店負責人戊○○，賣得款項，則由壬○○與乙○○共同購買毒品施用。嗣因警方偵辦上開搶奪案件
    時，發現被害人遭搶奪之行動電話，由乙○○出賣予戊○○
    ，乃借提當時正在臺灣臺中監獄服刑之乙○○後，始查悉上
    情。
三、壬○○於九十四年十一月十二日下午一時三十分許，單獨騎
    乘不詳車牌號碼之機車（起訴書誤載為壬○○與年籍不詳者
    共犯），行經臺中市○區○○街與永南街口時，見甲○○手
    提咖啡色手提包，隻身一人走在路旁，認有機可乘，乃另基
    於意圖為自己不法所有之犯意，趁甲○○不及防備之際，自
    其背後徒手搶奪甲○○之咖啡色手提包（內有錢包一個、現
    金一千元、電子辭典、隨身碟、書籍、甲○○健保卡及序號
    0000 00000000000號之行動電話一支）後，騎乘機車迅速逃
    逸。
    嗣因壬○○於同日下午三時九分二十八秒，插入以其母親張
    林月嬌名義申請之電話號碼0000000000號晶片卡
    通話使用，始查悉上情。
四、案經臺中縣警察局霧峰分局及臺中市警察局第三分局報告臺
    灣臺中地方法院檢察署檢察官偵查起訴，及臺中市警察局第
    三分局報告同署檢察官移送併辦。
    理    由
一、訊據被告壬○○固直承有於九十四年十月十二日中午某時，
    在臺中縣太平市某處，向不詳人士，借得車牌號碼ＫＶＤ─
    ２９８號機車騎用；另曾與證人乙○○一同至證人戊○○所
    經營之「仲冠手機快速維修中心」三次，其中一次由伊拿行
    動電話二支交給證人乙○○，由證人乙○○出面將之以每支
    三千元之價格，出售予證人戊○○；又其曾於九十四年十一
    月十二日下午三時九分二十八秒，插入以其母親張林月嬌名
    義申請電話號碼0000000000號晶片卡通話使用等
    情，惟矢口否認有何搶奪及連續收受贓物之犯行，辯稱：伊
    不知道借來的機車是贓物，而證人甲○○之行動電話是伊以
    三、四千元在跳蚤市場購買的，幾天後，因為要購買毒品施
    用，所以又將該行動電話以五千元之海洛因為代價，賣給藥
    頭李旭順，製作警詢筆錄時，伊之陳述確實如警詢筆錄所載
    ，但並不實在，伊承認有搶奪，是因為當時伊神智不清，警
    察問什麼都回答有，警察問到行動電話，伊就回答不知道，
    警察告訴伊若不承認，連伊母親都會有事云云。經查：
  (一)就收受贓物即車牌號碼ＫＶＤ─２９８號機車之部分：
  1.車牌號碼ＫＶＤ─２９８號機車，係被害人即證人丙○○所
    有，於九十四年十月十二日凌晨零時許，在臺中市○區○○
    路二五○之二號前失竊等情，業經證人丙○○於警詢及偵查
    中均證述明確（見臺中縣警察局霧峰分局霧警偵字第○九四
    ○○五七○二九號刑案偵查卷宗【以下簡稱「警卷(一)」第五
    、六頁、臺灣臺中地方法院檢察署九十四年度偵字第七九九
    號【以下簡稱「七九九號偵卷」】第三五頁），並有車輛竊
    盜、車牌失竊資料個別查詢報表─查詢車輛認可資料及臺中
    縣警察局車輛尋獲電腦輸入單各一份附卷可稽，足認該機車
    係屬失竊之贓物，至為灼然。
  2.而被告曾於九十四年十月十二日向不詳人士借用上開機車，
    且該機車嗣遭人騎乘以搶奪庚○○財物後，棄置在臺中縣太
    平市溪州橋上，而於九十四年十月十二日晚上八時許，為警
    發覺，並採集該機車上之指紋，送請內政部警政署刑事警察
    局鑑定結果，認於該機車右後照鏡鏡面上方所採得之指紋，
    與該局檔存被告指紋卡右拇指指紋相符等情，又據被告於警
    詢、偵查、本院準備程序、通緝到案訊問及審理時均供承在
    卷（見七九九號偵卷第一二、四四、四八頁、本院卷第三六
    、三七、一七六、二○四頁），且有臺中縣警察局霧峰分局
    太平所轄內庚○○遭搶奪案件現場勘查報告卷，及所附刑案
    現場勘查採證查核表、現場勘查報告、在該機車上所採集指
    紋位置之照片十七張、刑事案件證物採驗紀錄表、內政部警
    政署刑事警察局九十四年十月二十七日刑紋字第○九四○一
    六三二九五號鑑驗書附卷可稽（見警卷(一)第一一至一六、一
    九、二一至二三頁）。
  3.被告就借用車牌號碼ＫＶＤ─２９８號機車之過程，先於警
    詢供述：伊記得大約在九十四年十月間，有向一位住在車籠
    埔，綽號「阿標」之友人借用機車，但不知道車牌號碼為何
    ，伊記得當天伊前往綽號「阿標」家裡，借了機車外出買東
    西後就將機車還他了云云（見七九九號偵卷第一二、一三頁
    ）；另於偵查中則改稱：伊好像有向一位「阿文」的人借該
    機車，阿文的住址、姓名、電話，伊均不知道，借用的時間
    伊忘記了，伊曾騎該機車去買煙、買檳榔，買完之後就騎到
    車籠埔的某個加油站還給阿文，伊借車時間不到五分鐘云云
    （見七九九號偵卷第二八、四四頁）；再於本院準備程序時
    供稱：伊是去「阿標」臺中縣太平市車籠埔附近的住處，向
    「阿文」借的，當時「阿標」載伊去「阿標」家，後來「阿
    標」的機車被其大嫂騎走，伊沒有機車，「阿標」也沒有機
    車，剛好「阿文」來找「阿標」，而且「阿文」的機車又沒
    熄火，所以伊就借「阿文」的車子去附近買香煙，買完香煙
    就回來了，「阿文」是哪裡人伊不知道，「阿標」叫「林世
    標」，但伊不知道「阿標」的住址云云（見本院卷第三七頁
    ），而就究係向何人借用該機車，前後供述不一，且復未能
    提供「阿標」或「阿文」之年籍資料，以供本院傳訊、查核
    其所稱之來源是否屬實，自難信其辯解為可採。
  4.又汽、機車之使用，需於交通部公路局各監理機關領得該汽
   、機車之牌照懸掛，使用人並需領得該機車之行車執照或來
    源證件以供辨識始得使用，而一般借用汽、機車使用者，於
    使用前猶需取得該汽、機車之行車執照或來源證件，以資辨
    別所使用汽、機車來源之正當性，此為一般常情。再查，借
    用他人機車行駛，衡情借用人與出借人之間應有一定之情誼
    及信任關係存在，否則借用人如以該機車從事非法之行為或
    違規行駛，出借人恐受刑事追緝或負擔行政罰鍰之虞，甚或
    借用人占用機車不還，出借人將難以追討，從而一般人顯少
    有將機車借予陌生人使用，而承擔上開之風險。查被告並不
    知悉綽號「阿標」或「阿文」之人之真實姓名及住處，已如
    前述，顯見被告與綽號「阿標」或「阿文」之人並非熟識，
    則若果真該機車來源正當，綽號「阿標」或「阿文」之人豈
    有任意交與被告騎用之理，被告於借用該機車時，復未向「
    阿標」或「阿文」索取行車執照等情，業據被告於本院準備
    程序供承在卷（見七九九號偵卷第四四頁、本院卷第三六頁
    ），則被告向綽號「阿標」或「阿文」之人借用機車時，既
    未問明其真實姓名、住所，亦未查閱該人是否持有行車執照
    等來源正當之証明，即予借用，則被告就該機車係屬來源不
    明之贓物，應有知悉，被告所辯，顯係事後卸責之詞，不足
    採信。被告就該機車之來源既未吐實，爰認定被告係於不詳
    時間，在不詳處所，自不詳人士處取得，併此敘明。
  (二)就收受贓物即犯罪事實欄二之(二)之五支行動電話部分：
  1.SONY ERICSSON廠牌，型號「j200i」，序號000000000000
    000號之行動電話一支，係證人即被害人癸○○所有，於九
    十四年十一月十四日晚上六時四十分許，在臺中縣太平市○○路與永平路口，遭一名騎乘機車之歹徒所搶奪；NOKIA
    廠牌，型號「6610i」，序號000000000000000號、同廠牌，
    型號「8250」，序號000000000000000行動電話各一支，均
    係證人即被害人子○○所有，於九十四年十一月十六日晚上
    六時許，在臺中縣大里市○○路與東榮路口，遭騎乘機車歹
    徒一人搶奪；SHARP廠牌，序號000000000000000號行動電
    話各一支，係被害人辛○○所有，於九十四年十一月十七日
    晚上九時許，在臺中市○區○○路一四七巷二號附近，遭騎
    機車之歹徒一人搶奪；OKWAP廠牌，型號「163」，序號00
    0000000000000號行動電話一支，係證人即被害人丑○○所
    有，於九十四年十一月二十九日晚上十一時五十分許，在臺
    中市○○○街與華美街口，遭一名騎乘機車之歹徒搶奪等情
    ，分據證人癸○○、子○○、辛○○及丑○○於警詢時證述
    明確（見臺中市警察局第三分局中分三偵字第○九五○○一
    ○五一七號刑案偵查卷宗【以下簡稱「警卷(二)」】第一二至
    二三頁），足證上開行動電話，均屬證人癸○○等人遭搶之
    贓物乙節，堪以認定。
  2.而上開行動電話均係由被告交予證人乙○○，而由證人乙○○以其名義，分別於九十四年十一月十五日（證人癸○○之
    行動電話）、同年月十六日（證人子○○之行動電話）、同
    年月十八日（證人辛○○之行動電話）及同年十二月二日（
    證人丑○○之行動電話）出售予證人戊○○等情，亦據證人
    乙○○於本院審理時證述：上開行動電話均由被告交給伊，
    與伊一同去賣的，都是要賣的時候，才交給伊，因為被告說
    他沒有國民身分證，沒有辦法賣，是賣給同一家通訊行，所
    得價金，就去購買海洛因一起施用，去賣行動電話時，有時
    被告有與伊一同進去通訊行，有時被告則留在伊所駕駛之廂
    型車內等候等語（見本院卷第一三六至一三九頁）、證人戊○○於警詢、偵查及本院審理時均證稱：伊係仲冠手機快速
    維修中心之負責人，上開行動電話均是證人乙○○拿來賣給
    伊，當時有要求證人乙○○拿出國民身分證，供伊登記，伊
    亦有看過被告，因被告有與證人乙○○一起來賣行動電話，
    證人乙○○都說行動電話是他家裡多出來或是親戚所有等語
    （見警卷(二)第一○、一一頁、臺灣臺中地方法院檢察署九十
    五年度偵字第九二三五號偵查卷宗【以下簡稱「九二三五號
    偵卷」】第一二、一三頁）均甚明確，且互核相符，並有出
    貨單及通聯調閱查詢單各四紙附卷可稽（見本院卷第三四至
    四五頁）。
  3.被告於偵查中供稱：伊不知道證人乙○○賣給證人戊○○之
    行動電話，是從何而來，伊曾經向證人己○○拿過二支行動
    電話，時間是在九十三年或九十四年七、八月間，品牌伊不
    清楚，伊拿到行動電話就打電話給證人乙○○，證人乙○○
    就帶伊到證人戊○○的店裡賣，伊拿二支行動電話給證人乙○○，其中一支賣給證人戊○○，賣了三、四千元，伊則拿
    另一支至跳蚤市場賣云云（見九二三五號偵卷第一三頁）；
    嗣又改稱：伊只有在九十四年十一月十六日及十八日有拿行
    動電話給證人乙○○，亦只有那二次有去證人戊○○之通訊
    行，證人己○○是在九十四年十月或十一月拿行動電話給伊
    ，九十四年十一月十四日賣三千元的那支行動電話，是伊於
    前一日在跳蚤市場以四千元購買的，因為伊缺錢買毒品，所
    以拿行動電話去變賣云云（見九二三五號偵卷第一五頁）；
    另於本院準備程序則辯稱：伊曾因缺錢，所以拿車用電視給
    證人己○○，叫證人己○○幫伊變現，但證人己○○賣完後
    ，並未將錢給伊，所以又拿二支行動電話來抵債，但未說要
    抵多少錢，證人己○○說該二支行動電話都是他的，當時伊
    配偶丁○○亦有在場，後來伊將該二支行動電話拿給證人乙○○，各賣了三千元，伊一共與證人乙○○去通訊行二、三
    次，只有一次有進去云云（見本院卷第四七、四八頁）；再
    於本院審理時供述：證人乙○○有四支行動電話，其中二支
    是伊與證人乙○○一同去證人戊○○之通訊行賣，另二支伊
    不知道證人乙○○如何取得，該二支行動電話賣了六千元（
    見本院卷第二○五頁），而就伊拿給證人乙○○之行動電話
    ，是否均由證人己○○所交付、證人己○○交付之行動電話
    二支，是否均交由證人乙○○出賣等情，前後供述相異，殊
    有可疑。且查，證人己○○於本院審理時結證稱：伊並未因
    要抵車用電視的債務，所以交付二支行動電話給被告，被告
    固有交付車用電視，要伊幫忙典當，但先前被告就曾拿過該
    車用電視去典當，後來被證人丁○○贖回來，並交代該店老
    闆以後不准接受該車用電視的典當，後來被告說他沒有國民
    身分證，所以請伊與另一名友人拿該車用電視拿去典當，伊
    等即將之拿去被告前次典當那家店，該店老闆不接受典當，
    伊等即拿回來問被告，後來伊友人說可以找到地方典當，被
    告就將該車用電視交由伊友人處理，後來伊有幫被告打電話
    給伊友人要錢，但伊友人恐嚇被告，典當的錢既非伊拿走，
    伊何須拿行動電話抵債等語（見本院卷第一四四、二○一至
    二○三頁）；證人丁○○亦於本院審理時證述：某日伊回家
    後，發現伊大哥的車用電視不見了，就問被告，被告說被證
    人己○○拿去賣了，伊即要求被告要拿回該車用電視，伊亦
    有打電話給證人己○○，叫他拿車用電視回來或告訴伊典當
    的地點，伊要去贖回來，之後證人己○○又不接電話了，伊
    並未親眼看到證人己○○去伊家裡拿車用電視，之後亦未曾
    再見過證人己○○，伊並未看過如併案意旨書所載之五支行
    動電話，這些都不是伊或伊婆婆的，伊亦不知道證人己○○
    是否有將上開行動電話交給被告等語（見本院卷第一四一至
    一四三頁），是依證人己○○及丁○○之證言，均無法證明
    證人己○○曾交付二支行動電話給被告，是被告上開所辯，
    自難憑採。
  (四)被告對於上開行動電話之來源，雖未坦白供認。惟查，被告
    於上開行動電話之所有人遭搶奪後當日、翌日或三日內，即
    將之出售，足見其持有上開行動電話之時間，極為短暫，而
    由被告屢次欲將證人丁○○大哥所有之車用電視予以典當等
    情以觀，足見被告當時經濟狀況並非寬裕，似無須於此等情
    形下，猶頻繁地購買行動電話；再由被告均於持有上開行動
    電話後，隨即將之變賣，足認被告並無使用該行動電話之需
    求，且若非其就上開行動電話為贓物乙節有所認識，又何以
    急於脫售。綜上各節，堪認被告對於其向不詳人士收受之上
    開行動電話俱為贓物等情，應知之甚明。
  (五)蒞庭檢察官雖認上開行動電話係被告搶奪而來。惟查，持有
    贓物，於吾人一般社會生活經驗上，可能之原因不止一端，
    故無從以行為人單純持有贓物之事實忖度該行為人取得贓物
    之來源；縱行為人係以竊盜、搶奪、詐欺、拾得遺失物或故
    買、收受贓物等犯罪手段取得該贓物，所涉犯罪構成要件亦
    各不相同，於訴訟上當不能因行為人對其持有之贓物來源交
    待不清或無法於訴訟上確實舉證證明其係如何取得該贓物，
    而得任意推定行為人之罪行。是單以被告持有被害人遭搶奪
    之財物之事實，尚不能證明該被害人遭搶之動產係被告所搶
    奪。查證人癸○○、子○○、辛○○及丑○○於警詢時均證
    述：無法指認搶奪歹徒之臉孔等語（警卷(二)第一四、一七、
    二○、二三頁），且被告販賣上開行動電話之時間，與上開
    證人遭搶奪之時間，已有相當間隔，且復無其他證據足證被
    告確有搶奪上開證人財物之犯行，本諸罪疑唯輕原則，僅能
    認定上開行動電話應係被告收受贓物而來，而非搶奪所得，
    附此敘明。
  (三)就搶奪部分：
  1.證人即被害人甲○○於九十四年十一月十二日下午一時三十
    分許，在臺中市○區○○街及永南街口，遭一名騎機車之歹
    徒徒手搶奪其咖啡色手提包，內有錢包一個、現金一千元、
    電子辭典、隨身碟、書籍、證人甲○○健保卡及行動電話一
    支等情，業據證人甲○○於警詢及偵查中均證述明確（見臺
    中市警察局第三分局中分三刑字第○九四○○一一五五四號
    刑案偵查卷宗【以下簡稱「警卷(三)」】第九至一二頁、七九
    九號偵卷第三四頁，被告於言詞辯論終結前未聲明異議，依
    刑事訴訟法第一五九條之五第二項，擬制同意其證據能力）
    。而證人甲○○上開行動電話所插用者，係電話號碼000
    0000ＸＸＸ（詳細電話號碼參警卷(三)第一○頁）之晶片
    卡，而由該行動電話之通聯紀錄觀之，證人甲○○遭搶奪前
    ，上開晶片卡係使用於序號000000000000000號行動電話等
    情，亦有通聯調閱查詢單一份可證（見警卷(三)第二二頁）。
    而該行動電話於證人甲○○遭搶奪後之九十四年十一月十二
    日下午三時九分二十八秒開始，即有插入電話號碼0000
    000000晶片卡使用之通話紀錄等情，則有該行動電話
    號碼之通聯調閱查詢單一份附卷可稽（見警卷(三)第三○至三
    二頁）。而該電話號碼0000000000號晶片卡，係
    以被告母親張林月嬌名義申請，本件案發當時係由被告使用
    等情，復經被告於警詢及偵查時供明在卷（見警卷(三)第六頁
    、七九九號偵卷第二七頁），核與證人張林月嬌於警詢之證
    言相符（見警卷(三)第一四、一五頁），而堪以認定於九十四
    年十一月十二日使用證人甲○○行動電話通話之人，應為被
    告無誤。
  2.被告就其為何會取得證人甲○○之行動電話乙節，先於警詢
    時供稱：「（問：於九十四年十一月十二日下午三時零九分
    起，至九十四年十一月十三日二時三八分止，是否你以00
    00000000門號插卡使用手機序號000000000000000
    號的手機？是不是？）是。」、「（問：這手機從何而來？
    ）什麼手機？」、「（問：剛講的這支手機。）搶來的。」
    、「（問：據報案人稱於九十四年十一月十二日十三時三十
    分，在臺中市○區○○街與永南街口，遭一名騎乘紅色機車
    之男子搶走皮包，其中損失財物為：行動電話一支【序號為
    000000000000000號】、健保卡、電子辭典等物，這案件是
    否為你所為？）是的。」、「（問：你搶奪來的東西如何處
    理？）丟掉了。」、「（問：拿裡面的什麼東西？）拿錢而
    已。」、「（問：拿錢還有什麼？）錢和手機而已。」、「
    （問：錢是多少？）四、五百元而已。」、「（問：你是不
    是只有拿零錢跟手機而已？）是。」、「（問：其餘的東西
    你丟在何處？）放在空地那邊。」、「（問：哪邊的空地？
    ）臺中花園城。」、「（問：空地還是水溝內嗎？）水溝。
    」等語，有警詢錄音帶譯文附卷可稽（見本院卷第一二二至
    一二九頁）。雖其嗣自第二次警詢時起即翻異前詞，供稱：
    因第一次警詢時，有服用解海洛因毒癮的藥，頭昏腦脹，所
    以亂講話，才會承認云云（見臺灣臺中地方法院檢察署九十
    五年度偵字第八○七二號偵查卷宗【以下簡稱「八○七二號
    偵卷」】第一六頁），被告於警詢時，固有精神狀況不佳之
    現象，然其當時供稱：是因為感冒難過等語（見本院卷第一
    二四頁）；況就其於該次警詢供述：該行動電話嗣後拿給李
    旭順交換毒品、不認識林致新等情（見本院卷第一二八頁）
    ，復經其分別於偵查及本院準備程序時再度確認無訛（見七
    九九號偵卷第二八頁、本院卷第三七頁）；堪認被告於製作
    上開警詢筆錄之時，並非陷於意識不清之狀態，灼然至明。
  3.被告否認搶奪犯行後，就上開行動電話之來源，先於第一次
    警詢時供稱：是伊於某日中午十二時至下午一時許，在臺中
    市○○路與復興路口之跳蚤市場，以一千五百元之代價，向
    一位李姓男子購買的云云（見臺灣臺中地方法院檢察署九十
    五年度偵字第八○七二號偵查卷宗【以下簡稱「八○七二號
    偵卷」】第一五頁）；惟其於偵查中則供稱：該行動電話是
    伊在跳蚤市場以二千元購得云云（見七九九號偵卷第二八頁
    ）；又於本院供述：該行動電話係伊在跳蚤市場，以三、四
    千元購得云云（見本院卷第三七頁），就係以何價格購買該
    行動電話乙節，歷次供述均不相同，顯有可疑，自無法採信
    。
  4.又查，被告將其所使用之晶片卡插入證人甲○○遭搶奪之行
    動電話使用之時間即九十四年十一月十二日下午三時九分二
    十八秒，距離證人甲○○遭搶奪之時間即同日下午一時三十
    分許，相差僅一小時又九分鐘；而證人甲○○遭搶奪之地點
    是在臺中市○區○○街及永南街口，而被告於同日下午三時
    九分二十八秒通話之基地臺位置係在臺中市○○區○○路一
    段五五二號，至被告所辯購買該行動電話之地點係在臺中市
    ○○路與復興街路口，係分布在三個不同地區，而在如此短
    暫之時間內，搶奪證人林郁旻皮包之人，是否足夠其自臺中
    市○區○○街與永南街口先至臺中市○○路與復興路口，將
    該行動電話出賣予跳蚤市場之攤販後，再由被告買受該行動
    電話，並前往臺中市○○區○○路一段五五二號處？實堪置
    疑。況在跳蚤市場之攤販，要買受該行動電話時，應會先行
    確認該行動電話是否能正常撥打、接聽，然並未發現有此等
    通話紀錄，是被告事後翻異之詞，顯係臨訟卸責之詞，難以
    採信。被告既係該行動電話遭搶奪後，第一個使用該行動電
    話之人，復無法明確交代其行動電話之來源，堪認搶奪證人
    甲○○財物之人，應係被告，允無疑義。
  (四)綜上所述，被告之辯解，顯係臨訟卸責之詞，無可採信。本
    件事證明確，被告搶奪及連續收受贓物犯行，均堪認定，應
    予依法論科。
二、按被告行為後，九十四年二月二日修正公布之刑法，業於九
    十五年七月一日施行，新刑法第二條第一項之規定，係規範
    行為後法律變更所生新舊法律比較適用之準據法，於新刑法
    施行後，應適用新刑法第二條第一項之規定，為「從舊從輕
    」之比較。另於比較時應就罪刑有關之共犯、未遂犯、想像
    競合犯、牽連犯、連續犯、結合犯，以及累犯加重、自首減
    輕暨其他法定加減原因（如身分加減）與加減比例等一切情
    形，本於統一性及整體性原則，綜其全部罪刑之結果而為比
    較（最高法院九十五年五月二十三日刑事庭第八次會議決議
    參照）。本案涉及法律變更之部分如下：
  (一)刑法第三百四十九第一項之收受贓物罪，其法定罰金刑部分
    得科五百元以下罰金，然被告行為後，於九十五年六月十四
    日增訂刑法施行法第一條之一，並規定：「中華民國九十四
    年一月七日刑法修正施行後，刑法分則編所定罰金之貨幣單
    位為新臺幣。九十四年一月七日刑法修正時，刑法分則編未
    修正之條文定有罰金者，自九十四年一月七日刑法修正施行
    後，就其所定數額提高為三十倍。但七十二年六月二十六日
    至九十四年一月七日新增或修正之條文，就其所定數額提高
    為三倍。」，且九十四年二月二日公布，九十五年七月一日
    施行之刑法第三十三條第五款修正為：「主刑之種類如下：
    ˙˙˙五、罰金：新臺幣一千元以上，以百元計算之」，是
    依修正後之法律，刑法第三百四十九條第一項收受贓物罪所
    得科處之罰金刑最高為新臺幣一萬五千元、最低為新臺幣一
    千元；而被告行為時適用之罰金罰鍰提高標準條例第一條前
    段規定：「依法律應處罰金、罰鍰者，就其原定數額得提高
    為二倍至十倍。但法律已依一定比率規定罰金或罰鍰之數額
    或倍數者，依其規定」、現行法規所定貨幣單位折算新臺幣
    條例第二條規定：「現行法規所定金額之貨幣單位為圓、銀
    元或元者，以新臺幣之三倍折算之」，及修正前刑法第三十
    三條第五款規定: 「主刑之種類如下：˙˙˙五、罰金：一
    元以上」，是依行為時之法律，刑法第三百四十九條第一項
    收受贓物罪所得科處之罰金刑最高為新臺幣一萬五千元、最
    低為新臺幣三十元。因此，比較上述修正前、後之刑罰法律
    ，自以被告行為時之舊法即依修正前刑法第三十三條第五款
    ，並配合罰金罰鍰提高標準條例第一條前段，對被告為有利
    。
  (二)被告於行為時，刑法第五十六條規定：「連續數行為而犯同
    一之罪名者，以一罪論。但得加重其刑至二分之一。」，惟
    被告行為後，上開新修正刑法已刪除第五十六條連續犯之規
    定，此刪除雖非犯罪構成要件之變更，但顯已影響行為人刑
    罰之法律效果，自屬法律有變更，合先敘明。而本件被告連
    續收受贓物行為，依行為時之舊法，僅論以一收受贓物罪，
    並加重其刑至二分之一；而依裁判時之新法，被告五次收受
    贓物之犯行，即須分論併罰，是比較新、舊法之結果，自以
    被告行為時之法律，較有利於被告。
  (三)刑法第四十七條第一項修正為：「受徒刑之執行完畢，或一
    部之執行而赦免後，五年以內故意再犯有期徒刑以上之罪者
    ，為累犯，加重本刑至二分之一」，與修正前同條：「受有
    期徒刑之執行完畢，或受無期徒刑或有期徒刑一部之執行而
    赦免後，五年以內再犯有期徒刑以上之罪者，為累犯，加重
    本刑至二分之一」之規定相比較，依修正後之規定，若再犯
    之罪為「過失犯」，則無累犯規定之適用，然依修正前之規
    定，過失犯亦可構成累犯，固以修正後之刑法第四十七條之
    規定，有利於行為人。然被告本件搶奪及收受贓物犯行，並
    非過失犯，且無論依修正前後之規定，均屬累犯（詳如後述
    ）。
  (四)修正後刑法第五十一條第五款規定：「宣告多數有期徒刑者
    ，於各刑中之最長期以上，各刑合併之刑期以下，定其刑期
    。但不得逾三十年。」，與被告行為時之修正前刑法第五十
    一條第五款規定：「宣告多數有期徒刑者，於各刑中之最長
    期以上，各刑合併之刑期以下，定其刑期。但不得逾二十年
    。」之規定相較，自以舊法規定之定應執行刑之上限二十年
    對行為人較為有利，此為影響行為人刑罰之法律效果，是被
    告行為後法律已有所變更，經比較新舊刑法第五十一條第五
    款之規定，應以修正前之規定對被告為有利。
  (五)綜上所述，各條文修正前、後之比較，揆諸前揭最高法院決
    議及修正後刑法第二條第一項規定之「從舊、從輕」原則，
    本件被告之犯行，自應適用被告行為時之法律，即修正前刑
    法之相關規定，予以論處。
三、核被告所為，係犯刑法第三百二十五條第一項之搶奪罪及同
    法第三百四十九條第一項之收受贓物罪。被告多次收受贓物
    犯行，時間緊接，方法相同，觸犯構成要件相同之罪，顯係
    基於概括犯意為之，為連續犯，依修正前刑法第五十六條之
    規定，以一罪論，並加重其刑。被告所犯上開搶奪罪及收受
    贓物罪之間，犯意各別，行為互殊，應予分論併罰。被告前
    於八十九年間，因違反毒品危害防制條例案件，經臺灣高等
    法院臺中分院分別判處有期徒刑八月及六月，並定應執行刑
    為有期徒刑一年確定在案；嗣再於九十年間，因違反毒品危
    害防制條例案件，經本院分別判處有期徒刑八月、六月，嗣
    經檢察官聲請定應執行刑為有期徒刑一年確定在案，前開二
    部分，因不合於定應執行刑之要件，而接續執行，入監執行
    後，於九十二年四月九日縮短刑期假釋出監，惟因違反保護
    管束期間應遵守事項，且情節重大，假釋因而撤銷，並入監
    執行殘刑，甫於九十三年九月十六日縮短刑期執行完畢之事
    實，有臺灣臺中地方法院檢察署刑案資料查註紀錄表、臺灣
    高等法院被告前案紀錄表各一份在卷可佐，被告於五年以內
    ，再故意犯本件有期徒刑以上之罪，為累犯，應依修正前刑
    法第四十七條規定加重其刑。如犯罪事實欄所載之犯罪事實
    ，公訴人雖僅就被告於收受屬於贓物之車牌號碼ＫＶＤ
    ─２９８號機車之予以起訴，就其餘收受贓物之犯行，未經
    起訴，惟該未經起訴部分犯行，既與起訴部分犯行有連續犯
    之裁判上一罪關係，為起訴效力所及，本院自應併予審理。
    爰審酌被告為圖不勞而獲，而以搶奪及收受贓物之方式獲取
    利益，不僅造成遭搶奪之被害人心靈之恐懼，亦造成追贓不
    易，行為殊不可取，暨其犯罪手段、所造成之損害、犯罪後
    狡詞飾過之犯後態度等一切情狀，分別量處如主文所示之刑
    ，並依修正前刑法第五十一條第五款定其應執行刑，以示懲
    儆。
據上論斷，應依刑事訴訟法第二百九十九條第一項前段，刑法第
二條第一項、刑法第三百二十五條、第三百四十九條第一項、修
正前第五十六條、第四十七條、五十一條第五款，罰金罰鍰提高
標準條例第一條前段，判決如主文。
本案經檢察官寅○○到庭執行職務。
中    華    民    國    95    年    12    月    19    日
                    刑事第三庭  審判長法  官  唐光義
                                      法  官  賴妙雲
                                      法  官  郭妙俐
上正本證明與原本無異。
如不服本判決，應於判決送達後十日內向本院提出上訴狀，上訴
於臺灣高等法院臺中分院（須附繕本）。
                                      書記官  陳玉芬
中    華    民    國    95    年    12    月    19    日
附錄本案論罪科刑法條全文：
刑法第三百二十五條
意圖為自己或第三人不法之所有，而搶奪他人之動產者，處六月
以上五年以下有期徒刑。
因而致人於死者，處無期徒刑或七年以上有期徒刑，致重傷者，
處三年以上十年以下有期徒刑。
第一項之未遂犯罰之。
第三百四十九條
收受贓物者，處三年以下有期徒刑、拘役或五百元以下罰金。
搬運、寄藏、故買贓物或為牙保者，處五年以下有期徒刑、拘役
或科或併科一千元以下罰金。
因贓物變得之財物，以贓物論。


司法院資訊處製作；財團法人民間司法改革基金會備份。
